【裁判字號】    98,親,50
【裁判日期】    980319
【裁判案由】    否認子女
【裁判全文】
臺灣桃園地方法院民事判決                98年度親字第50號
原      告  甲○○
被      告  乙○○
上列當事人間請求否認子女事件，本院判決如下：
    主    文
原告之訴駁回。
訴訟費用由原告負擔。
    理    由
一、原告起訴主張訴外人湯聖蘭於民國93年6 月8 日產下原告，
    按近代醫學推斷婦女生產期間，最近為181 日，遲則302 天
    ，此經民法第1062條規定為受胎期間。而原告之受胎期間雖
    於湯聖蘭與被告婚姻關係存續中，惟於受胎期間中，湯聖蘭
    與被告並未同居生活在一起，故湯聖蘭所生之原告非受胎自
    被告甚明。又原告乃訴外人丙○○與湯聖蘭未婚所生，原告
    目前由丙○○照顧，希望法院將原告之監護權給予丙○○等
    語，並聲明：（一）確認原告非湯聖蘭自被告受胎之婚生子
    女。（二）確認原告與丙○○親子關係存在。
二、按原告之訴，依其所訴之事實，在法律上顯無理由者，法院
    得不經言詞辯論，逕以判決駁回之。民事訴訟法第249 條第
    2 項定有明文。次按「妻之受胎係在婚姻關係存續中者，民
    法第1063條第1 項，推定其所生子女為婚生子女，受此推定
    之子女，惟受胎期間內未與妻同居之夫，得依同條第2 項之
    規定以訴否認之，如夫未提起否認之訴，或雖提起而未受有
    勝訴之確定判決，則該子女在法律上不能不認為夫之婚生子
    女，無論何人，皆不得為反對之主張」（最高法院23年上字
    第3473號判例）；「妻之受胎係在婚姻關係存續中者，夫縱
    在受胎期間內未與其妻同居，妻所生子女依民法第1063條第
    1 項規定，亦推定為夫之婚生子女，在夫妻之一方依同條第
    2 項規定提起否認之訴，得有勝訴之確定判決以前，無論何
    人皆不得為反對之主張，自無許與妻通姦之男子出而認領之
    餘地」（最高法院75年台上字第2071號判例）。而司法院大
    法官釋字第587 號解釋意旨謂：「子女獲知其血統來源，確
    定其真實父子身分關係，攸關子女之人格權，應受憲法保障
    。民法第1063條規定：『妻之受胎，係在婚姻關係存續中者
    ，推定其所生子女為婚生子女。前項推定，如夫妻之一方能
    證明妻非自夫受胎者，得提起否認之訴。但應於知悉子女出
    生之日起，1 年內為之』。係為兼顧身分安定及子女利益而
    設，惟其得提起否認之訴者僅限於夫妻之一方，子女本身則
    無獨立提起否認之訴之資格，且未顧及子女得獨立提起該否
    認之訴時應有之合理期間及起算日，是上開規定使子女之訴
    訟權受到不當限制，而不足以維護其人格權益，在此範圍內
    與憲法保障人格權及訴訟權之意旨不符。最高法院23年上字
    第3473號及同院75年台上字第2071號判例與此意旨不符之部
    分，應不再援用」。亦即認最高法院前開2 則判例意旨，僅
    在子女本身無獨立提起否認之訴之資格部分不得再援用，其
    餘部分前開2 則仍為有效存在。從而凡被婚生推定之子女，
    在夫妻或子女依民法第1063條規定提起否認之訴，得有勝訴
    之確定判決以前，無論何人皆不得為反對之主張，自無允許
    第三人以親子血緣違反真實為由，提起確認親子關係不存在
    之訴。
三、查本件雖以原告名義起訴，惟原告既於93年6 月8 日生，足
    認原告尚屬無行為能力人，則其起訴自應由其法定代理人為
    之，而依原告起訴所述，丙○○雖為原告之生父，但對原告
    尚無監護權，且原告既仍有生母湯聖蘭及被推定為其婚生之
    被告存在，可知原告亦非無法定代理人之人，則丙○○縱然
    真係原告之生父，亦無代理原告或以自己名義提起本件否認
    原告為被告之婚生子女及確認原告與丙○○之親子關係存在
    等訴訟之權利。又原告既仍受婚生推定為湯聖蘭與被告之子
    女，則在原告有法定代理人或指定代理人代理提起，或原告
    於成年後2 年內自行提起否認子女之訴前，任何第三人既不
    得以親子血緣違反真實為由，提起確認親子關係不存在之訴
    ，基於凡被婚生推定之子女，在夫妻或子女依規定提起否認
    之訴，得有勝訴之確定判決以前，無論何人皆不得為反對主
    張之一致性見解，自亦不許丙○○以自己名義提起否認原告
    為被告之婚生子女及確認原告與丙○○之親子關係存在之訴
    訟。是丙○○以原告名義提起本件訴訟，參照前段說明，其
    訴在法律上顯無理由，本院爰不經言詞辯論，逕以判決駁回
    之。
據上論結，本件原告之訴為無理由，依民事訴訟法條第249 條第
2 項、第78條，判決如主文。
中    華    民    國    98    年    3     月    19    日
                  家事法庭法  官  林雯娟
上列正本證明與原本無異。
如對本判決上訴，須於收受決正本後20日內提出上訴狀 (須按他
造人數附繕本)， 並繳納上訴費新台幣4,500 元。
中    華    民    國    98    年    3     月    19    日
                          書記官  楊慧伶


司法院資訊處製作；財團法人民間司法改革基金會備份。
